【裁判字號】    97,易緝,184
【裁判日期】    980205
【裁判案由】    詐欺
【裁判全文】
臺灣板橋地方法院刑事判決             97年度易緝字第184號
公  訴  人  臺灣板橋地方法院檢察署檢察官
被      告  乙○○
                    （
上列被告因詐欺案件，經檢察官提起公訴（96年度偵字第25925
號、第28062號、第28752號），本院判決如下：
    主  文
乙○○幫助意圖為自己不法之所有，以詐術使人將本人之物交付
未遂，累犯，處拘役伍拾日，如易科罰金，以新臺幣壹仟元折算
壹日。又共同意圖為自己不法之所有，以詐術使人將本人之物交
付，累犯，處有期徒刑陸月，如易科罰金，以新臺幣壹仟元折算
壹日。
    事  實
一、乙○○前因竊盜案件，經本院以九十一年度重簡字第一三六
    三號判決判處有期徒刑三月確定，於民國九十三年九月十三
    日執行完畢。詎猶不知悔改，先後為下列犯行：
  (一)乙○○明知將自己之金融機構帳戶存摺、提款卡提供給不相
    識之人使用，將足以幫助他人提領詐欺之犯罪所得，竟仍基
    於幫助詐欺之犯意，於民國九十六年六月間某日，在臺北縣
    三重市○○街租屋處，將其向臺北富邦銀行五股分行申辦之
    000－000000000000號帳戶（以下簡稱臺北
    富邦銀行帳戶）存摺、提款卡、印章及密碼，以一週租金新
    臺幣（下同）之代價，出租予真實姓名年籍不詳之成年男子
    。嗣該男子所屬之詐欺集團成員即意圖為自己不法之所有，
    於九十六年七月二十一日凌晨一時許，撥打電話向甲○○佯
    稱：其抽中一百萬元，應先匯入保證金以保留中獎權利云云
    ，惟因甲○○確定自己並未參加抽獎，且知悉此係詐欺集團
    之慣用手法，並未受騙，僅為使警方能追查詐欺集團成員之
    身分並凍結帳戶，而匯款一元至詐欺集團成員所指定之前開
    臺北富邦銀行帳戶內，乙○○即因此幫助該詐欺集團成員詐
    取錢財未遂。嗣經甲○○報警處理，始查悉上情。
  (二)又乙○○明知彭建馨（綽號「小落」、「冠宇」，另由臺灣
    桃園地方法院審理中）及何秉穜（由本院另行審結）均係以
    電話行騙之詐欺集團成員，且林泉利（業已審結）亦提供其
    申請開立之第一商業銀行華江分行第0000000000
    0號帳戶（以下簡稱一銀帳戶）之存摺、提款卡及密碼，供
    彭建馨所屬詐欺集團成員匯入詐騙所得使用，乙○○竟仍於
    九十六年九月間，以每日薪資一千二百元之代價，受僱於彭
    建馨，與林泉利同樣擔任彭建馨所屬詐欺集團之車手，負責
    提領匯入上開一銀帳戶之詐騙所得。彭建馨所屬之詐欺集團
    成員即於九十六年九月十二日中午十二時許，以電話向丙○○佯稱：其健保卡遭人冒用，涉嫌非法洗錢，應即刻處理云
    云，並傳真一紙不知何人偽造之法務部強制凍結執行命令（
    乙○○就此等行使偽造公文書犯行尚無犯意聯絡）取信丙○○，致丙○○陷於錯誤，於九十六年九月十二日下午三時許
    ，前往臺中市○區○○路二段二號之合作金庫，匯款一百三
    十二萬五千六百元至林泉利之一銀帳戶內，彭建馨、乙○○
    、林泉利等人因此詐騙丙○○之財物得逞。嗣丙○○發覺受
    騙，報警處理，而彭建馨亦指示林泉利、乙○○、何秉穜等
    人於九十六年九月十三日上午十時許，前往臺北縣板橋市○○路○段三二九號第一商業銀行華江分行，以存款方式測試
    林泉利上開帳戶能否正常使用，因行跡可疑，遭行員報警而
    查獲。
二、案經臺北縣政府警察局海山分局、新莊分局分別移送臺灣板
    橋地方法院檢察署檢察官偵查起訴。本院於準備程序進行中
    ，被告乙○○就被訴事實為有罪之陳述，經告知簡式審判程
    序之旨，並聽取公訴人、被告之意見後，本院合議庭裁定由
    受命法官獨任進行簡式審判程序。
    理  由
一、上揭犯罪事實，業據被告於本院準備程序、審理時均自白不
    諱，核與證人即被害人甲○○、丙○○分別於警詢中指述之
    情節相符，並據證人即第一商業銀行華江分行行員陳益祥於
    警詢中指述綦詳，另有臺北富邦銀行帳戶之開戶基本資料暨
    交易明細、自動櫃員機交易明細、林泉利之一銀帳戶交易明
    細、監視錄影翻拍照片、偽造之法務部強制凍結執行命令、
    被告填寫之第一商業銀行存款憑條影本各一件在卷可稽，足
    認被告之自白與事實相符。從而本案事證明確，被告犯行堪
    予認定。
二、核被告所為，係犯刑法第三十條、第三百三十九條第三項、
    第一項之幫助詐欺取財未遂罪，及刑法第三百三十九條第一
    項之詐欺取財罪。被告與彭建馨、何秉穜、林泉利等人就詐
    騙丙○○之犯行，有犯意聯絡及行為分擔，為共同正犯。被
    告前因竊盜案件，經本院以九十一年度重簡字第一三六三號
    判決判處有期徒刑三月確定，於九十三年九月十三日執行完
    畢之事實，有臺灣高等法院被告前案紀錄表一份在卷可考，
    其受有期徒刑之執行完畢，五年內故意再犯本件有期徒刑以
    上之二罪，均為累犯，皆應依法加重其刑。不詳成年男子所
    屬詐欺集團成員雖已著手向甲○○詐騙財物，惟甲○○並未
    受騙，匯款一元至被告之臺北富邦銀行帳戶僅為便利警方凍
    結帳戶追查犯罪乙節，業據證人甲○○於警詢中供述明確，
    故被告所幫助之正犯行為僅屬未遂，爰依刑法第二十五條第
    二項之規定減輕其刑；檢察官認被告此部分係犯刑法第三十
    條、第三百三十九條第一項之幫助詐欺取財既遂罪，容有未
    恰，惟既遂與未遂僅犯罪狀態不同，毋庸變更起訴法條。又
    被告係提供自己之臺北富邦銀行帳戶予不詳成年男子，為該
    男子所屬詐欺集團成員騙取甲○○財物之犯行提供助力，並
    未直接參與犯罪構成要件行為，為幫助犯，爰依刑法第三十
    條第二項之規定遞減輕其刑，並依法先加後減。所犯上開二
    罪，犯意各別，行為互殊，應分論併罰。爰審酌被告素行非
    端，所為有害社會金融秩序，被害人丙○○遭詐騙之金額不
    少，惟被告業已坦承犯行，且就詐騙丙○○部分，其係聽令
    於主嫌彭建馨，依指示擔任提領犯罪所得之「車手」，參與
    犯罪程度較低，暨其犯罪之動機、目的、手段等一切情狀，
    分別量處如主文所示之刑，並均諭知易科罰金之折算標準。
    被告交付予不詳成年男子供詐騙甲○○使用之臺北富邦銀行
    帳戶存摺、提款卡及印章等物並未扣案，無證據證明尚屬存
    在，且該帳戶業經列為警示帳戶（見九十六年度偵字第二八
    ０六二號偵查卷第十頁），無再遭不法利用之虞，且非違禁
    物，未免日後執行有所困難，爰均不併予宣告沒收。又被告
    雖已明知彭建馨等人係詐欺集團成員，惟尚無積極證據足認
    被告已預見其等將以何種手段行騙，是以詐騙丙○○之集團
    成員雖出示偽造之法務部強制凍結執行命令用以取信丙○○
    ，然被告就此等行使偽造公文書罪嫌尚無犯意聯絡及行為分
    擔可言，毋須負擔此部分罪責，亦一併說明。
三、如不服本判決，得自收受送達之日起十日內，向本院提出上
    訴。
據上論斷，應依刑事訴訟法第二百七十三條之一、第二百九十九
條第一項前段，刑法第二十八條、第三十條、第三百三十九條第
一項、第三項、第四十七條第一項、第二十五條第二項、第四十
一條第一項前段，刑法施行法第一條之一，判決如主文。
本案由檢察官林珮菁到庭執行職務。
中    華    民    國    98    年    2     月    5     日
                  刑事第四庭  法  官  劉元斐
上列正本證明與原本無異。
如不服本判決，應於判決送達後10日內敘明上訴理由，向本院提
出上訴狀 (應附繕本) ，上訴於臺灣高等法院。其未敘述上訴理
由者，應於上訴期間屆滿後20日內向本院補提理由書「切勿逕送
上級法院」。
                              書記官  張懿端
中    華    民    國    98    年    2     月    10    日
附錄本案論罪科刑所引法條
刑法第三百三十九條
意圖為自己或第三人不法之所有，以詐術使人將本人或第三人之
物交付者，處五年以下有期徒刑、拘役或科或併科一千元以下罰
金。
以前項方法得財產上不法之利益或使第三人得之者，亦同。
前二項之未遂犯罰之。


司法院資訊處製作；財團法人民間司法改革基金會備份。
